【裁判字號】    95,訴,2050
【裁判日期】    950810
【裁判案由】    毒品危害防制條例
【裁判全文】
臺灣臺中地方法院刑事判決              95年度訴字第2050號
公  訴  人  臺灣臺中地方法院檢察署檢察官
被      告  甲○○  35歲民.
                    （另案於臺灣臺中監獄執行中）
上列被告因違反毒品危害防制條例案件，經檢察官提起公訴（95
年度毒偵字第526號），茲被告於準備程序中就被訴事實為有罪
之陳述，受命法官於聽取當事人之意見後，由本院合議庭裁定由
受命法官獨任進行簡式審判程序，判決如下：
    主    文
甲○○連續施用第一級毒品，累犯，處有期徒刑拾壹月；扣案含
第一級毒品海洛因成分之注射針筒壹支沒收銷燬之。
    犯罪事實及理由
一、犯罪事實：
    甲○○前於民國八十七年間，因違反麻醉藥品管理條例案件
    ，經本院以八十七年度毒聲字第一三一三號裁定送觀察、勒
    戒後，認有繼續施用毒品之傾向，本院乃裁定令入戒治處所
    施以強制戒治，嗣因戒治成效合格，經本院裁定停止戒治，
    所餘戒治期間付保護管束，期間至八十八年十二月八日，期
    滿停止戒治未經撤銷，復由本院於八十九年一月十二日判決
    免刑確定在案；又於九十二年間，因違反毒品危害防制條例
    案件，經本院以九十二年度毒聲字六一三號裁定令入戒治處
    所施以強制戒治，原指揮書執畢日期為九十三年七月二十四
    日，嗣因毒品危害防制條例修正，而於九十三年一月九日出
    戒治處所；再於九十四年間，因施用毒品案件，經臺灣臺中
    地方法院檢察署檢察官以九十四年度毒偵字第四一五一號提
    起公訴，經臺灣高等法院臺中分院以九十四年度上訴字第二
    二三一號判決判處有期徒刑十月確定。詎甲○○竟於強制戒
    治執行完畢釋放後五年內，再犯上開施用毒品犯行，經法院
    判刑後，猶不知悔改，復基於施用第一級毒品之概括犯意，
    自九十四年十一月三十日起，至同年十二月十二日下午二時
    許止，在其位於臺中市南屯區南興巷二八弄二十號住處，以
    將海洛因摻水稀釋後再以注射針筒注入體內之方式，約每隔
    一至二日施用海洛因一次，連續施用多次。嗣於九十四年十
    二月十六日下午四時十五分許，在臺中市○區○○○路與貴
    和街口為警查獲，並扣得其所有預備供施用含第一級毒品海
    洛因成分之注射針筒壹支。
二、證據名稱：
（一）被告甲○○於警詢及偵查中之自白，及於本院準備程序及
      審理時為認罪之陳述。
（二）行政院衛生署管制藥品管理局管檢字第０九五０００四三
      四七號鑑定書一紙。
（三）扣案含第一級毒品海洛因成分之注射針筒一支。
（四）臺灣高等法院被告前案紀錄表及臺灣臺中地方法院檢察署
      刑案資料查註紀錄表各一份。
三、按最高法院九十五年五月九日九十五年度第七次刑事庭會議
    決議要旨：『一、施用第一、二級毒品為犯罪行為，毒品危
    害防制條例第十條定有處罰明文。故施用第一、二級毒品者
    ，依前揭規定本應科以刑罰。惟基於刑事政策，對合於一定
    條件之施用者，則依同條例第二十條、第二十三條之規定，
    施以觀察、勒戒及強制戒治之保安處分。二、毒品危害防制
    條例於民國九十二年七月九日修正公布，自九十三年一月九
    日施行，其中第二十條、第二十三條將施用毒品之刑事處遇
    程序，區分為「初犯」及「五年內再犯」、「五年後再犯」
    。依其立法理由之說明：「初犯」，經觀察、勒戒或強制戒
    治後，應為不起訴處分或不付審理之裁定；經觀察、勒戒或
    強制戒治執行完畢釋放後，「五年內再犯」者，因其再犯率
    甚高，原實施之觀察、勒戒及強制戒治既已無法收其實效，
    爰依法追訴或裁定交付審理。至於經觀察、勒戒或強制戒治
    執行完畢釋放後，「五年後再犯」者，前所實施之觀察、勒
    戒或強制戒治已足以遮斷其施用毒品之毒癮，為期自新及協
    助其斷除毒癮，仍適用「初犯」規定，先經觀察、勒戒或強
    制戒治之程序。從而依修正後之規定，僅限於「初犯」及「
    五年後再犯」二種情形，始應先經觀察、勒戒或強制戒治程
    序。倘被告於五年內已再犯，經依法追訴處罰，縱其第三次
    （或第三次以上）再度施用毒品之時間，在初犯經觀察、勒
    戒或強制戒治執行完畢釋放五年以後，已不合於「五年後再
    犯」之規定，且因已於「五年內再犯」，顯見其再犯率甚高
    ，原實施觀察、勒戒或強制戒治，已無法收其實效，即應依
    該條例第十條處罰。』；是被告本件第三次再度施用毒品之
    時間（即自九十四年十一月三十日起，至同年十二月十二日
    下午二時許止），雖在初犯經強制戒治執行完畢釋放五年以
    後，而合於「五年後再犯」之規定，惟其於九十四年八月七
    日「五年內再犯」施用毒品犯行（即臺灣高等法院臺中分院
    九十四年度上訴字第二二三一號案件），依上開最高法院決
    議內容，認被告再犯率甚高，原實施觀察、勒戒或強制戒治
    ，已無法收其實效，應依毒品危害防制條例第十條處罰，附
    此敘明。
四、被告行為後，刑法第五十六條連續犯之規定，業於九十四年
    二月二日修正公布刪除，並於九十五年七月一日施行，被告
    連續施用第一級毒品之犯行，因行為後新法業已刪除連續犯
    之規定，此刪除雖非犯罪構成要件之變更，但顯已影響行為
    人刑罰之法律效果，自屬法律有變更，依新法第二條第一項
    規定，比較新、舊法結果，仍應適用較有利於被告之行為時
    法律即舊法論以連續犯（最高法院九十五年第八次刑事庭會
    議決議參照）。
五、被告前於九十二年間，因違反毒品危害防制條例案件，經本
    院以九十二年度訴字第七五二號判決判處有期徒刑九月確定
    ，入監執行後，於九十三年十月八日縮刑期滿而執行完畢等
    情，有臺灣臺中地方法院檢察署刑案資料查註紀錄表、臺灣
    高等法院被告前案紀錄表在卷可按，茲被告於五年以內再故
    意犯本件有期徒刑以上之連續施用第一級毒品罪，不論依修
    正前之刑法第四十七條，或修正後之刑法第四十七條第一項
    之規定，均構成累犯，對被告而言，並無有利或不利之情形
    ，自不生新舊法比較之問題，應逕依修正前之刑法第四十七
    條規定，論以累犯，並遞加重其刑。
六、扣案之含第一級毒品海洛因成分之注射針筒一支，其上殘留
    之海洛因，為毒品危害防制條例第二條第二項第一款規定之
    第一級毒品，已無法與該注射針筒析離，應全部視為被查獲
    之毒品，不論屬於犯人與否，應依毒品危害防制條例第十八
    條第一項前段規定沒收銷燬之。
七、依刑事訴訟法第二百七十三條之一第一項、第二百九十九條
    第一項前段、第三百十條之二、第四百五十四條第一項，毒
    品危害防制條例第十條第一項、第二項、第十八條第一項前
    段、第二十三條第二項，刑法第二條第一項、第十一條，修
    正前刑法第五十六條、第四十七條，判決如主文。
八、如不服本判決，得於判決書送達之日起十日內，以書狀敘述
    理由，向本院提出上訴（須附繕本）。
中    華    民    國    95    年    8     月    10    日
                  刑事第十三庭  法  官  許月馨
上正本證明與原本無異。
                                書記官  黃美雲
中    華    民    國    95    年    8     月    10    日
附錄論罪科刑法條
毒品危害防制條例
第十條第一項：施用第一級毒品者，處六月以上五年以下有期徒
刑。


司法院資訊處製作；財團法人民間司法改革基金會備份。
